【裁判字號】    98,交抗,358
【裁判日期】    980409
【裁判案由】    聲明異議
【裁判全文】
臺灣高等法院臺中分院交通事件裁定     98年度交抗字第358號
抗  告  人
即受處分人  甲○○
上列抗告人因違反道路交通管理處罰條例案件，不服台灣台中地
方法院，中華民國98年3月3日所為裁定（98年度交聲字第525號
），提起抗告，本院裁定如下：
    主  文
抗告駁回。
    理  由
一、本案經本院審理結果，認原審裁定認事用法均無不當，應予
    維持，並引用原審裁定書記載之事實、證據及理由。（如附
    件）
二、抗告意旨略以：已繳納緩起訴處分罰金6萬元，且當時繳納
    完緩起訴處分罰金後赴監理所辦理駕照吊扣手續，監理單位
    僅提醒一年後持收據至監理所領取駕照，抗告人以為所有程
    序皆已完成，未料於97年7月才知尚有罰單4萬9千5百元，且
    抗告人已先行繳清，由於案件屬於同一案件，故提出申訴，
    請求退還行政罰4萬9千5百元云云。
三、
(一)按異議人如對原處分機關所為裁決不服欲提起異議，應於裁決
  送達之翌日起算二十日內（並得依法扣除在途期間），向管轄
  地方法院聲明異議，始為適法。又應於法定期間內為訴訟行為
  之人，其住、居所或事務所不在法院所在地者，其期間末日之
  計算，應將應扣除之在途期間與不變期間聯接計算，以其最後
  一日為期間末日，此有最高法院六十三年度第三次刑庭決議可
  參。據此，原審裁定已說明，本件抗告人若不服原處分機關裁
  決欲提起異議，應自九十八年一月十一日（即收受裁決書之翌
  日）起算異議期間，而異議人之居住地為臺中縣烏日鄉與原處
  分機關所在地非同一鄉、鎮、市，亦與受理聲明異議案件法院
  之管轄區域非同一鄉、鎮、市，故需再扣除在途期間三日；又
  本件期間之計算雖有農曆年假期，然依前開決議說明，仍應將
  應扣除之在途期間與不變期間聯接計算，以其最後一日為期間
  末日。是本件交通違規事件二十日之聲明異議期間，於九十八
  年二月二日屆滿；惟抗告人竟遲至九十八年二月五日，逾期三
  日始向原處分機關聲明異議，有卷內蓋用在聲明異議狀上之原
  處分機關收文章印記可憑，自應認其聲明異議不合法律上之程
  式，且無從命其補正，核諸前揭說明，原審以異議逾期予以駁
  回，並無不當。
(二)又抗告人雖有於上開時、地酒後駕車，違反道路交通管理處罰
  條例第三十五條第一項第一款規定之違規行為，惟抗告人上開
  酒後駕車之行為，係屬同時觸犯刑事法律及違反行政法上義務
  規定之行為，罰鍰部分應依刑事法律處罰之，況抗告人在經臺
  灣臺中地方法院檢察署檢察官為緩起訴處分時，並經該署檢察
  官命其向國庫支付六萬元之公益捐款確定在案，此有臺灣臺中
  地方法院檢察署檢察官九十六年度速偵字第五五九六號緩起訴
  處分書、臺灣臺中地方法院檢察署自行收納款項統一收據影本
  、臺灣高等法院被告前案紀錄表各一件在卷可稽，此固非刑法
  所定刑罰之種類，然已對抗告人名譽、心理產生相當制約並影
  響異議人財產上之權利，亦應可實質該當行政罰法第二十六條
  第一項之「依刑事法律」之處罰。據此，原處分機關依道路交
  通管理處罰條例第三十五條第一項第一款規定，對抗告人上開
  酒後駕車之違規行為予以裁罰時，除其行為應處以其他種類行
  政罰即吊扣駕駛執照十二個月及施以道安講習，仍得以予裁處
  外，就抗告人違反行政法上義務而受罰鍰四萬九千五百元部分
  ，依行政罰法第二十六條第一項前段規定，即應依刑事法律處
  罰之，不得再依上揭道路交通管理處罰條例等規定裁罰之，僅
  於緩起訴公益捐款不足最低罰鍰金額時，始得依道路交通管理
  處罰條例第三十五條第八項規定，裁罰補繳不足部分。從而，
  本件抗告人既已依緩起訴處分向國庫支付顯高於罰鍰金額四萬
  九千五百元之公益捐款，已如前述，則原處分機關即不得再依
  上揭道路交通管理處罰條例等規定裁罰，否則即有一事不二罰
  之違誤。
(三)另原處分機關所為裁決雖因抗告人逾期聲明異議而形式上確定
  ，惟行政處分形式上確定後，若有違法之情形，受處分人應如
  何救濟：按「違法行政處分於法定救濟期間經過後，原處分機
  關得依職權為全部或一部之撤銷；其上級機關，亦得為之。‧
  ‧‧」；「行政處分於法定救濟期間經過後，具有下列各款情
  形之一者，相對人或利害關係人得向行政機關申請撤銷、廢止
  或變更之。但相對人或利害關係人因重大過失而未能在行政程
  序或救濟程序中主張其事由者，不在此限。一具有持續效力之
  行政處分所依據之事實事後發生有利於相對人或利害關係人之
  變更者。二發生新事實或發現新證據者，但以如經斟酌可受較
  有利益之處分者為限。三其他具有相當於行政訴訟法所定再審
  事由且足以影響行政處分者。」，行政程序法第一百十七條前
  段及第一百二十八條第一項分別定有明文，顯見行政處分（包
  含行政秩序罰）於經法定救濟期間後，倘有上開情形，行政機
  關仍得予以撤銷或廢止，但須由原處分機關依職權，或是由處
  分相對人向行政機關申請撤銷或廢止之，始為適法。基此，本
  件原處分機關如認其前述罰鍰之處罰，已因上開緩起訴處分之
  確定而有違法之處時，則仍可依職權撤銷該違法之處罰，抗告
  人亦得向原處分機關申請而加以撤銷，併此敘明。
四、據上論結，應依道路交通案件處理辦法第26條，刑事訴訟法
    第412條，裁定如主文。
中    華    民    國    98    年    4     月    9     日
                交通法庭  審判長法  官  李  璋  鵬
                                法  官  胡  忠  文
                                法  官  蕭  錦  鍾
以上正本證明與原本無異。
不得再抗告。
                                書記官  吳  雅  菁
中    華    民    國    98    年    4     月    9     日


司法院資訊處製作；財團法人民間司法改革基金會備份。
